【裁判字號】    96,交易,164
【裁判日期】    970131
【裁判案由】    公共危險
【裁判全文】
臺灣彰化地方法院刑事判決             96年度交易字第164號
公  訴  人  臺灣彰化地方法院檢察署檢察官
被      告  甲○○
選任辯護人  李淵源  律師
上列被告因公共危險案件，經檢察官聲請以簡易判決處刑（96
年度偵字第2106號），本院北斗簡易庭認不宜依簡易判決處刑，
經改依通常程序審判後，判決如下：
    主    文
甲○○因過失未暫停俟火車通過，即穿越鐵路平交道，並使小客
車車身停置在鐵路平交道上，致生火車往來之危險，處拘役參拾
日，如易科罰金，以新臺幣壹仟元折算壹日，減為拘役拾伍日，
如易科罰金，以新臺幣壹仟元折算壹日。
    犯罪事實
一、甲○○於民國（下同）96年2月20日18時12分許，駕駛車號
    S2-9378號自小客車，由東向西，行經彰化縣二水鄉○○村
    ○路○○道（鐵路基起248公里255公尺）外之東側道路處，
    該處共有南北朝向之集集線、東主線、西主線三條鐵路軌道
    平行，集集線鐵道在東側，東主線鐵道在中，西主線鐵道在
    西側，集集線鐵道枕木與東主線鐵道枕木間距離為20.5公尺
    ，甲○○欲自該鐵平交道東側外之道路，越過集集線、東主
    線、西主線鐵道，穿越平交道，至鐵路平交道外之西側道路
    ，惟於甲○○人車尚位在集集線鐵道外時，臺灣鐵路局火車
    駕駛丁○○駕駛鐵路第1034號北上自強號火車，搭載旅客，
    由南向北，沿西主線駛近該鐵平交道，該鐵路平交道之警鈴
    即應響警示，此時甲○○應注意鐵路平交道之車前狀況，並
    隨時採取必要之安全措施，及注意該鐵路平交道所設警鈴已
    響，應暫停俟火車通過後，看、聽鐵路兩方確無火車駛來，
    始得通過，依當時天候為晴天，現場亦設有路燈之情形，其
    所駕駛小客車亦有車燈照明，甲○○並無不能注意之情事，
    然甲○○為急於通過該鐵平交道，疏未注意，貿然越過集集
    線鐵道後，亦未在集集線鐵道枕木與東主線鐵道枕木間距離
    為20.5公尺之區域 (該區域之空間，足以容納甲○○所駕駛
    車輛，避免被火車撞及)暫停，繼續越過東主線鐵道，於正
    欲穿越西主線鐵道時，應注意平交道道路旁設有柵欄，柵欄
    外緣即臨水溝，竟於情急之下，疏未注意，貿然駛向柵欄及
    水溝處，致前開小客車前車輪不慎卡在平交道道路旁之水溝
    旁坑洞中，該自小客車其餘車身停在西主線鐵道上動彈不得
    ，駕駛鐵路第1034號自強號火車駛近之丁○○，雖有接獲平
    交道之緊急按紐，惟因車距過短，煞車距離不足，雖自強號
    火車緊急煞車，然雙方車輛仍發生碰撞，自強號火車車頭、
    自小客車因而毀損，致該列車發生可能因緊急煞車、撞擊而
    出軌、翻覆等往來之危險。
二、案經內政部警政署鐵路警察局第二警務段報請臺灣彰化地方
    法院檢察署檢察官偵查後，聲請簡易判決處刑，本院北斗簡
    易庭認不宜依簡易判決處刑，改依通常程序審判。
    理    由
一、按現行刑事訴訟法為保障被告之反對詰問權，排除具有虛偽
    危險性之傳聞證據，以求實體真實之發見，於該法第159 條
    第1 項明定被告以外之人於審判外之言詞或書面陳述，除法
    律有規定者外，不得作為證據。又被告以外之人於審判外之
    陳述，雖不符前4條之規定（即刑事訴訟法第159條之1 至同
    條之4 ），而經當事人於審判程序同意作為證據，法院審酌
    該言詞陳述或書面陳述作成時之情況，認為適當者，亦得為
    證據；當事人、代理人或辯護人於法院調查證據時，知有第
    159條第1項不得為證據之情形，而未於言詞辯論終結前聲明
    異議者，視為有前項之同意，刑事訴訟法第159條之5定有明
    文。本件公訴人、被告甲○○、選任辯護人於言詞辯論終結
    前，表示同意卷內之證據資料具有證據能力，均得作為證據
    ，且經本院審酌後，認無不適當之情形，則本案卷內之證據
    均有證據能力，合先敘明。
二、前揭肇事經過事實，業據被告於警詢、檢察官訊問及本院審
    理訊問時供承在卷，核與證人丁○○、乙○○於警詢時及於
    本院行訊問時所證述情節相符，並有事故現場圖、現場相片
    附卷可稽，堪信屬實。而上開鐵路平交道之交會狀況、各線
    鐵道之間隔位置等情，亦經本院會同被告、檢察官勘驗明確
    ，有本院勘驗筆錄及附圖附卷可稽。前揭肇事經過事實，自
    堪信屬實。
三、按汽車行駛時，駕駛人應注意車前狀況，並隨時採取必要之
    安全措施；鐵路平交道設有警鈴及閃光號誌者，警鈴已響，
    閃光號誌已顯示，駕駛人應暫停俟火車通過後，看、聽鐵路
    兩方確無火車駛來，始得通過。道路交通安全規則第94條第
    3項、第104條第1項第2款分別定有明文。被告於該鐵路平交
    道之警鈴即應響警示時，其車身尚在集集線鐵道外，且被告
    之車身於過程中未被鐵路平交道所設遮斷器碰觸，此據被告
    於本院勘驗現場訊問被告時供承在卷，是被告顯可暫停在集
    集線鐵道外，被告竟貿然越過集集線鐵道，自係違反上開道
    路交通安全規則規定。且集集線集集線鐵道枕木與東主線鐵
    道枕木間距離為20.5公尺，業據本院勘驗明確，有上開勘驗
    筆錄為證，該區域之空間，足以容納甲○○所駕駛車輛，避
    免被火車撞及，是被告貿然越過集集線鐵道後，如依規定，
    停置在該區域之空間內，自能避免被火車撞及。矧被告所駕
    駛小客車前輪所陷落之水溝，本即在穿越平交道之水泥路緣
    外，有現場圖及相片附卷可稽，依附於審判卷之現場相片所
    攝，該處有柵欄基座附著於水泥地之洞孔，是證人即臺灣鐵
    路局嘉義工務段二水監工區監工丙○○於本院勘驗現場訊問
    時所證：該處設有鐵製柵欄，設至水溝盡頭等語，自堪採信
    ，被告於本院勘驗現場訊問時供稱：現場所設柵欄，係設至
    距水溝有覆蓋處約30至40公分處等語，顯見該平交道道路旁
    設有柵欄，柵欄外緣即臨水溝，被告自應注意車前狀況，不
    貿然駛向柵欄及水溝處。而當日天候晴天，視距為100公尺
    ，業據證人丁○○於警詢時證述甚詳，現場亦有路燈，復經
    本院勘驗在案，有上開勘驗筆錄所載可證，足證被告並無不
    能注意之情事，是被告違反上開道路交通安全規則規定，自
    有過失。而上開列車係搭載眾多旅客之交通工具，一旦在鐵
    道上遭遇停置在軌道上之自用小客車，有可能因緊急煞車、
    撞擊而出軌、翻覆，自足生往來之危險。是被告因過失致生
    火車往來之危險之前揭犯行，事證明確，洵堪認定。堪以認
    定。
四、核被告所為，係犯刑法第184條第3項之罪。爰審酌被告為追
    隨其友人之前車，一時情急而闖越平交道臉致肇事，其智識
    程度為碩士，所生危害非輕，其犯後業與臺灣鐵路局和解，
    賠償該局新臺幣 (下同)492319 元，有和解書及收據在卷可
    按等一切情狀，量處如主文所示之宣告刑，以示懲儆。因被
    告行為後，中華民國九十六年罪犯減刑條例於96年7月4日公
    布，於同年月16日施行，查被告本件犯行係在96年4月24日
    以前，且非中華民國九十六年罪犯減刑條例第3條所示不得
    減刑之罪，爰依中華民國九十六年罪犯減刑條例第2條第1項
    第3款，減其刑期二分之一，並依中華民國96年罪犯減刑條
    例第9條之規定，依法諭知其易科罰金之折算標準。又被告
    之選任辯護人雖聲請對被告為緩刑之宣告，本院審酌被告所
    賠償者為臺灣鐵路局之設備及營損失，而上開列車旅客潛在
    之人身安全受損實仍難以彌補，且被告接續多次之過失動作
    ，其違反道路交通安全規則之情節甚為重大等情，認不宜為
    緩刑之宣告，併此敘明。
四、據上論斷，應依刑事訴訟法第299條第1項前段，刑法第184
    條第3項、第41條第1項前段，刑法施行法第1條之1第1項、
    第2項前段，中華民國九十六年罪犯減刑條例第2條第1項第3
    款、第7條、第9條，判決如主文。
中    華    民    國    97    年    1    月    31    日
                  刑事第七庭  法  官  羅  永  安
以上正本證明與原本無異。
如不服本判決，應於判決送達後10日內，向本院提出上訴書狀，
上訴書狀應「敘述具體上訴理由」，並按他造當事人之人數附繕
本。「切勿逕送上級法院」。
告訴人或被害人對於判決如有不服具備理由請求檢察官上訴者，
其上訴期間之計算係以檢察官收受判決正本之日期為準。
中    華    民    國    97    年    1    月    31    日
                              書記官  魏  嘉  信
附錄本案論罪科刑法條全文：
中華民國刑法第184條
（妨害舟車及航空機行駛安全罪）
損壞軌道、燈塔、標識或以他法致生火車、電車或其他供水、陸
、空公眾運輸之舟、車、航空機往來之危險者，處3年以上10年
以下有期徒刑。
因而致前項之舟、車、航空機傾覆或破壞者，依前條第 1 項之規
定處斷。
因過失犯第 1 項之罪者，處 6 月以下有期徒刑、拘役或 3 百元
以下罰金。
從事業務之人，因業務上之過失犯第 1 項之罪者，處 2 年以下
有期徒刑、拘役或 5 百元以下罰金。
第 1 項之未遂犯罰之。


司法院資訊處製作；財團法人民間司法改革基金會備份。
